臺灣橋頭地方法院民事判決
111年度橋簡字第560號
原      告  劉旻恩  
訴訟代理人  宋克芳律師
被      告  許子帆即許銘軒

            許進居  
上列當事人間請求侵權行為損害賠償事件，經刑事庭移送前來(1
11年度交簡附民字第15號)，本院於民國111年9月23日言詞辯論
終結，判決如下：
    主  文
被告應連帶給付原告新臺幣貳拾陸萬參仟肆佰壹拾元，及自民國
一一一年八月十一日起至清償日止，按週年利率百分之五計算之
利息。
原告其餘之訴駁回。
訴訟費用由被告連帶負擔百分之五十五，餘由原告負擔。
本判決關於原告勝訴部分得假執行。但被告如各以新臺幣貳拾陸
萬參仟肆佰壹拾元為原告預供擔保，免為假執行。
原告其餘假執行之聲請駁回。 
    事實及理由
一、被告經合法通知，均未於言詞辯論期日到場，核無民事訴訟
    法第386 條各款所列之情形，爰依原告聲請，由其一造辯論
    而為判決。
二、原告主張：被告許子帆未考領有合格汽車駕駛執照，於民國
    110年4月22日3時9分許，駕駛被告許進居所有之車牌號碼00
    0-0000號自用小客車，沿高雄市橋頭區成功北路第3快車道
    由南往北方向行駛，途至該路與筆秀路交岔路口欲右轉駛入
    筆秀路時，因疏未注意汽車行駛至交岔路口，其轉彎應遵守
    燈光號誌之指示，於其行向右轉箭頭綠燈未亮起前，即貿然
    右轉欲駛入筆秀路，致與騎乘車牌號碼000-0000號普通重機
    車、沿成功北路慢車道由南往北方向行駛之原告發生碰撞，
    原告因而受有左前額撕裂傷3公分、腦震盪、左邊第5、6肋
    骨骨折、四肢多處挫擦傷、左肩挫傷、左側顏面骨骨折、左
    眼挫傷、左眼結膜下出血等傷害(下稱系爭事故)。原告因系
    爭事故受有醫療費(含後續疤痕治療費用)新臺幣(下同)217,
    513元、看護費12,000元、財物損失(含手錶、長戴型隱形眼
    鏡)7,350元、薪資損失42,343元及精神慰撫金200,000元之
    損害，自得向許子帆請求賠償。而許進居為車牌號碼000-00
    00號自用小客車車主，且為許子帆之父親，當知許子帆並無
    合格駕駛執照，尤仍將上開車輛交由許子帆駕駛，已違反道
    路交通管理處罰條例第21條第1項第1款、第5項之保護他人
    法律，依民法第184條第1項後段、第185條第1項規定，亦應
    與許子帆連帶負賠償責任。為此依侵權行為法律關係提起本
    件訴訟，聲明：(一)被告應連帶給付原告479,206元，及自
    刑事附帶民事索賠明細表送達被告翌日起至清償日止，按年
    息5%計算之利息。(二)願供擔保請准宣告假執行(見本院卷
    第143頁)。
三、被告經合法通知，均未於言詞辯論期日到場爭執，亦未提出
    書狀作何陳述或聲明。　　　　
四、得心證之理由：
（一）按因故意或過失，不法侵害他人之權利者，負損害賠償責
      任；汽車、機車或其他非依軌道行駛之動力車輛，在使用
      中加損害於他人者，駕駛人應賠償因此所生之損害；不法
      侵害他人之身體時，對於被害人因此喪失或減少勞動能力
      或增加生活上之需要時，應負損害賠償責任；不法侵害他
      人之身體者，被害人雖非財產上之損害，亦得請求賠償相
      當之金額，民法第184 條第1 項前段、第191條之2前段、
      第193 條第1 項、第195 條第1 項前段分別定有明文。次
      按汽車行駛至交岔路口，其行進、轉彎，應遵守燈光號誌
      ，道路交通安全規則第102條第1項第1款亦規定甚明。經
      查，原告主張許子帆於上揭時、地，駕車過失致其受傷之
      事實，業據提出高雄市立大同醫院診斷證明書、義大醫療
      財團法人義大醫院診斷證明書等件為證(見本院卷第35頁
      、第41頁、第51頁、第59頁)，且為許子帆於偵查程序中
      所自承(見偵卷第26頁)，許子帆並因過失致原告、盧昶旭
      受傷，經本院以111年度交簡字第102號判決處有期徒刑3
      月(現上訴中由本院以111年度交簡上字第105號審理中)，
      此經本院依職權核閱上開刑事案卷無訛。是許子帆就系爭
      事故之發生為有過失，其過失並與原告所受傷害之結果間
      具有相當因果關係，揆諸上開規定，許子帆就原告所受損
      害自應負損害賠償責任無疑。茲分就原告請求賠償之項目
      、金額析述如下：　　
　　1.醫療費用：
　 (1)原告主張其因系爭事故受傷，已支出醫療費用157,513元(
      含義大醫院1,080元、高雄市立大同醫院156,433元)，並
      提出高雄市立大同醫院門診醫療費用收據聯、義大醫院急
      診收據副本、門診收據為證(見本院卷第37頁至第39頁、
      第43頁至第49頁、第53頁至第57頁、第61頁至第77頁)，
      應可信為真實，惟依原告提出之高雄市立大同醫院醫療費
      用收據計算之結果，原告此部分醫療費用總額應為156,42
      3元，則原告所得請求之已支出醫療費用應以157,503元為
      限。
　 (2)原告另主張其因臉部受傷留有疤痕，請求被告給付後續皮
      秒雷射費用60,000元，且提出臉部疤痕照片為佐(見本院
      卷第121頁)。依原告提出之高雄市立大同醫院110年5月5
      日診斷證明書所載，原告受有左側顏面骨骨折併撕裂傷4
      公分、顏面擦挫傷2×1公分、1×1公分、1×1公分，且後續
      尚需疤痕照顧(見本院卷第51頁)，再經本院函詢該院原告
      後續治療方式為何及費用若干，經函覆略以：原告後續應
      接受之疤痕照顧方式為除疤凝膠、除疤矽膠貼片、使用雷
      射或除疤手術，依患者選擇不同方式，費用數千至數萬不
      等，有高雄市立大同醫院111年9月19日高醫同管字第1110
      503541號函暨所附案件回覆表在卷可憑(見本院卷第133頁
      至第135頁)。而原告年僅20歲，且傷後臉部留有明顯疤痕
      ，亦有其傷勢照片可參，堪信原告後續確有接受其所主張
      之皮秒雷射除疤之必要。本院參酌高雄市醫療機構收取醫
      療費用標準表中雷射除疤以每1平方公分1,000元為基準，
      加以原告上開傷勢合計約8平方公分，並參考高雄市立大
      同醫院函覆內容，認原告後續所應接受之雷射除疤手術以
      5次為度，則原告所得請求之後續除疤費用應共為40,000
      元(計算式：1,000元×8平方公分×5次=40,000元)。　
　　2.看護費用：
　　　原告主張其因系爭事故受傷開刀，住院期間無法自理生活
      ，請求許子帆給付看護費用12,000元(以每日1,200元計算
      )。依原告所提出之110年6月10日高雄市立大同醫院診斷
      證明書所載(見本院卷第59頁)，其受有左胸壁挫傷併左第
      5及第6根肋骨閉鎖性骨折之傷勢，並於110年4月22日急診
      就診並住院，於同年月27日接受胸腔鏡輔助左第5及第6根
      肋骨開放性復位併內固定術，於同年5月1日出院，醫師囑
      言欄並記載其住院期間宜有專人照護。是由原告傷勢及治
      療方式以觀，因其受有肋骨骨折及進行開放性復位手術，
      衡情確有不能自理生活而需他人協助之必要。則原告請求
      自110年4月22日至同年5月1日間，共10日，以每日1,200
      元計算之看護費用，核與一般看護費用行情相符，可以准
      許，是原告請求許子帆給付看護費用12,000元，為有理由
      。　　　
　　3.財物損失：
　　　原告主張其因系爭事故，受有手錶損壞3,850元、長戴型
      隱形眼鏡受損3,500元之損害，並提出小林眼鏡公司隱形
      眼鏡消毒單、手錶受損照片為證(見本院卷第87頁至第89
      頁)。然損害賠償之債，以有損害之發生及有責任原因之
      事實，並二者之間，有相當因果關係為成立要件。故原告
      所主張損害賠償之債，如不合於此項成立要件者，即難謂
      有損害賠償請求權存在(最高法院48年度台上字第481 號
      判決意旨參照)。而依原告提出之110年5月8日高雄市立大
      同醫院診斷證明書所載(見本院卷第35頁)，其受有左眼挫
      傷、左眼結膜下出血之傷勢，依理其所配戴之隱形眼鏡確
      有因此損壞之高度可能，則原告請求長戴型隱形眼鏡之費
      用3,500元，應可准許。惟原告請求之手錶損壞部分，因
      手錶本身材質較為堅固，並非因發生交通事故而必然會受
      損，則原告雖提出手錶受損照片為憑，亦難認已盡證明該
      手錶確因系爭事故受損之責，其請求手錶損壞部分之費用
      ，即非有理。　　　
　　4.薪資損失：　
　　　原告復主張其因系爭事故受傷，受有薪資損失42,343元，
      並提出薪資給付證明、在職證明書、對話紀錄、薪資明細
      為佐(見本院卷第79頁至第85頁、第119頁)。參之原告所
      提出之110年6月10日高雄市立大同醫院診斷證明書醫師囑
      言欄所載(見本院卷第59頁)，原告住院期間宜有專人照護
      ，出院後宜在家休養1個月，因原告受有肋骨骨折且進行
      開放性復位手術，住院期間有不能自理生活而需他人協助
      之必要，前已敘及，此住院期間原告當有無法工作之情形
      。再原告受有骨折傷勢，衡情需較長時間休養始能癒合，
      則上開診斷證明書醫囑欄位所載原告出院後有休養1個月
      之必要，應屬可採。再經本院函詢原告任職之臻香商行，
      原告因系爭事故請假期間及減少發給之薪資金額，函覆略
      以：原告4月23日至4月30日請7天病假，給予半薪，扣款3
      388元，5月因車禍休養未出勤，未發薪資，其5月代墊勞
      健保5,010元，於6月份薪資扣除等語(見本院卷第127頁)
      。則由臻香商行函覆之內容以觀，原告因系爭事故請假期
      間為110年4月23日至5月31日，原告4月份薪資損失應為3,
      388元。是原告所得請求之薪資損失應共為36,398元(計算
      式：4月薪資3,388+5月薪資28,000+代墊勞健保費5,010=3
      6,398)。　
    5.精神慰撫金：
　　　按慰撫金之多寡，應斟酌雙方之身分、地位、資力與加害
      程度，及其他各種情形核定相當之數額，故慰撫金之金額
      是否相當，自應依實際加害情形與被害人所受之痛苦及雙
      方之身分、地位、經濟狀況等關係決定之。審酌原告自陳
      大學在學中，現兼職餐飲服務業，名下有薪資所得，許子
      帆高職畢業，現從事業務，名下無所得、有2部汽車等財
      產，業據原告陳明在卷(見本院卷第98頁)，並有許子帆調
      查筆錄、兩造稅務電子閘門財產所得調件明細表在卷可憑
      。本院衡酌原告因許子帆過失行為所受傷勢，身心應受有
      相當之痛苦，兼衡兩造之身分、地位、經濟狀況、被告侵
      權行為態樣及原告所受傷勢等一切情狀，認原告請求200,
      000元之精神慰撫金，尚屬過高，應以150,000元為適當。
    6.綜上，原告所得請求許子帆賠償之金額共為399,401元(計
      算式：157,503+40,000+12,000+3,500+36,398+150,000=3
      99,401)，應可認定。
（二）又損害之發生或擴大，被害人與有過失者，法院得減輕賠
      償金額，或免除之，民法第217條第1項定有明文。本件事
      故之發生，許子帆固有前開過失，然原告亦同有超速行駛
      之過失(道路交通安全規則第93條第1項第1款參照)，此觀
      原告於110年4月22日所製作之道路交通事故談話紀錄表中
      自承當時車速約70幾公里等情可明(見警卷第19頁)。原告
      雖於110年9月24日製作警詢筆錄時翻異其詞，改稱其當時
      車速僅40幾公里(見警卷第14頁)，然原告於事故發生後就
      診時記憶應較清晰，焉有於相隔近5個月後始記憶當時車
      速為40幾公里之理，故本院仍認原告就系爭事故之發生亦
      同有超速行駛之過失。此外，並有道路交通事故現場圖、
      道路交通事故調查報告表(一)、(二)-1、道路交通事故談
      話紀錄表、道路交通事故照片相片黏貼紀錄表在卷可證( 
      見警卷第29頁至第37頁、第45頁至第53頁 )。從而，原告
      亦應就本件事故所生損害依過失比例分擔部分損害。本院
      審酌兩造上開過失情節及路權歸屬情形，認許子帆就本件
      事故應負8成之過失責任，原告則應負2成之過失責任，始
      為衡平。是本件原告得請求之損害為319,521元(計算式：
      399,401元×0.8＝319,521元，小數點後四捨五入)。
（三）再強制汽車責任保險之保險人依強制汽車責任保險法規定
      所為之保險給付，視為被保險人損害賠償金額之一部分；
      被保險人受賠償請求時，得扣除之，強制汽車責任保險法
      第32條定有明定。此係因保險人之給付乃由於被保險人支
      付保險費所生，性質上屬於被保險人賠償責任承擔或轉嫁
      ，自應視為加害人或被保險人損害賠償金額之一部分，為
      避免受害人雙重受償，渠等於受賠償請求時，自得扣除之
      。原告因系爭事故所受傷害，業已受領強制險理賠金56,1
      11元，有原告提出之強制險醫療給付費用彙整表附卷可參
      (見本院卷第117頁)，是扣除後，許子帆對原告之賠償金
      額應為263,410元(計算式：319,521-56,111=263,410)。
（四）又按違反保護他人之法律，致生損害於他人者，負賠償責
      任。但能證明其行為無過失者，不在此限；數人共同不法
      侵害他人之權利者，連帶負損害賠償責任。不能知其中孰
      為加害人者亦同，民法第184條第2項、第185條第1項亦有
      明文。再汽車駕駛人駕駛執照業經吊銷仍駕駛小型車或機
      車者，處6,000元以上12,000元以下罰鍰，並當場禁止其
      駕駛；汽車所有人允許第1項第1款至第5款之違規駕駛人
      駕駛其汽車者，除依第1項規定之罰鍰處罰外，並記該汽
      車違規紀錄1次。但如其已善盡查證駕駛人駕駛執照資格
      之注意，或縱加以相當注意而仍不免發生違規者，不在此
      限，道路交通管理處罰條例第21條第1項第4款、第5項著
      有法文。上開道路交通管理處罰條例規定係因駕駛人駕照
      若遭吊銷，自非領有合格駕駛執照之人，倘容許該等駕駛
      人任意駕駛車輛上路，不啻增加用路人之危險，是屬保護
      他人法律無訛，若有違反，即應推定汽車所有人允許駕駛
      執照遭吊銷之人駕駛汽車行為為有過失。而查，許子帆原
      考領有普通小型車駕駛執照，嗣遭吊銷後並未重新考領，
      及許子帆當日駕駛之車牌號碼000-0000號自用小客車為許
      進居所有等情，有公路監理電子閘門列印資料可佐，且據
      許子帆於偵查中陳述明確(見偵卷第25頁)，是許進居既為
      上開車輛所有人，自應善盡查證許子帆駕駛資格之義務，
      揆諸上開規定及說明，自應認許進居所為已違反保護他人
      之法律，且為系爭事故發生之共同原因，原告主張被告應
      連帶負損害賠償之責，應屬有據。
五、綜上所述，原告依侵權行為之法律關係，請求被告連帶給付
    263,410元，及自111年8月4日刑事附帶民事索賠明細送達翌
    日即111年8月11日起(見本院卷第111頁至第113頁送達證書)
    至清償日止，按週年利率5%計算之利息，為有理由，應予准
    許。逾此範圍之請求，則屬無據，應予駁回。　
六、本件原告勝訴部分係依民事訴訟法第427條第2項第11款規定
    ，適用簡易訴訟程序所為被告敗訴之判決，依同法第389 條
    第1 項第3 款規定，應依職權宣告假執行。原告固聲明願供
    擔保請准宣告假執行，然此僅為促使本院依職權發動，毋庸
    為准駁之諭知。並依職權宣告被告如各預供相當之擔保，得
    免為假執行。至原告敗訴部分既經駁回，其假執行之聲請即
    失所附麗，應併予駁回。
七、本件事證已臻明確，兩造其餘攻擊防禦方法及證據，核與判
    決之結果不生影響，爰不一一論列，併此敘明。
八、訴訟費用負擔之依據：民事訴訟法第79條、第85條第2項。
中　　華　　民　　國　　111 　年　　10　　月　　 7　　日
    　　　　　　　橋頭簡易庭　法　　　官  薛博仁
以上正本係照原本作成。
如不服本判決，應於送達後20日內，向本院提出上訴狀並表明上
訴理由，如於本判決宣示後送達前提起上訴者，應於判決送達後
20日內補提上訴理由書（須附繕本）。
    　　　　　　　　　　　　  書　記　官  林國龍
中　　華　　民　　國　　111 　年　　10　　月　　11　　日